最高法院刑事判決　　　　　　九十四年度台上字第六九二九號
　　上　訴　人　台灣高等法院檢察署檢察官
　　被　　　告　甲○○
　　選任辯護人　林慶苗律師
上列上訴人因被告違反證券交易法案件，不服台灣高等法院中華
民國九十一年四月二十三日第二審更審判決（九十一年度上更(一)
字第四二號，起訴案號：台灣台北地方法院檢察署八十六年度偵
字第二六三六七號），提起上訴，本院判決如下：
    主  文
原判決撤銷，發回台灣高等法院。
    理  由
本件原判決以公訴意旨略謂被告甲○○係味王股份有限公司（下
稱味王公司）之負責人，味王公司係股票公開上市之公司，為證
券交易法第五條所規定之發行人，對於財政部證券管理委員會（
下稱證期會，現改為行政院金融監督管理委員會證券期貨局）於
審核味王公司民國八十年度財務報告暨該公司相關補充說明時，
就其中該公司所轉投資之泰國味王有限公司（下稱泰國味王公司
）之投資比率，由百分之四十九降為百分之七之事項，命令該公
司提出報告資料時，竟於八十年七月五日、七月十六日為虛偽不
實之說明，謂對於泰國味王公司二次現金增資，該公司鑒於投資
效益未臻理想，而未增加投資金額等，涉有虛偽情事，因認被告
涉犯證券交易法第一百七十四條第一項第四款之罪嫌云云。惟經
審理結果，認無積極證據足認被告有被訴之上開犯行，因而撤銷
第一審科刑之判決，改判諭知被告無罪。固非無見。
惟查：（一）、原判決於理由欄四、(二)以上開二份說明書並未具
名、用印，亦無味王公司及負責人之銜名，如何證明係味王公司
提出，又證人即味王公司總務部襄理陳秀智證稱不記得證期會有
來電要上開二份說明書，亦不記得上開二份說明書是誰提出，證
人陳裕濱證謂其送予證期會之文件並沒看到上開二份說明書，如
果證管會要求說明，一般對外行文如需董事長用印，須由經辦人
員申請，按層級轉送等語；因認無證據證明上開二份說明書係被
告所提出。但依卷內資料，證期會於收得上開二份說明書後審核
味王公司八十年度財務報告時發現該公司轉投資泰國味王之持股
暴增，持股比例由百分之七增為百分之四八．五一，而有異常情
形，曾自八十一年六月至八十二年六月間多次發函予味王公司及
其簽證會計師提出說明，味王公司及其簽證會計師亦多次覆函，
證期會發現上開二份說明書、味王公司及其簽證會計師覆函有矛
盾及不合情理，乃函送台灣台北地方法院檢察署偵辦，有證期會
移送書及所附之味王公司、其簽證會計師之相關覆函可稽（他字
卷第一頁至第六十五頁）；依上開資料所示，味王公司於證期會
查詢期間似未否認上開二份說明書係其應證期會要求提出，且原
判決於理由欄三、載謂被告辯稱：「八十年間證管會發函予味王
公司查詢投資泰國味王公司股份比例問題，係由財務部收函後請
教當時之簽證會計師陳一麒，味王公司基於尊重專業會計師之意
見，依其建議覆函，伊甫接任味王負責人，不知問題真正原因，
基於蕭規曹隨原則處理，本身無犯罪動機，」（原判決第三頁第
三行至第六行）。所辯如若屬實被告似亦未否認上開二份說明書
係味王公司所提出，乃原判決以陳秀智、陳裕濱之證言認尚難認
上開二份說明書係由被告所提出，而為有利被告之認定，與卷內
資料不符，有證據上理由矛盾之違法。（二）、味王公司股東多
人於原審更審審理時以被告於八十年任味王公司董事長前，先後
歷經副總經理，總經理，並兼任泰國味王公司中方最高代表之副
董事長，而依泰國味王公司章程第八條規定，凡公司為簽名之行
為，包括文件及收支等均須由兩名董事簽名，其中一人必須是味
王公司所派遣之董事，且被告函覆證期會時亦表示泰國味王公司
相關財務均需雙方同意始可動支，而有關泰國味王公司一切事務
，味王公司派駐泰國味王公司任總經理之曹明謙均向被告報告，
並由被告指示，又味王公司對外投資報備（增資）申請書及七十
九年十二月二十七日、二十八日味王公司付款請示單及銀行存款
支出傳票上均載明「泰國味王公司增資匯款」、「奉總經理（指
被告）電話指示」、「投資泰國味王公司現金增資」等均為被告
批示，可知泰國味王公司相關事務全係由被告主導，被告不可能
對持股比例增資過程毫無所悉，被告對於上開二份說明書係屬虛
偽知情，且係為行為人，並提出泰國味王公司章程、味王公司覆
證期會函、曹明謙請示被告函、味王公司對外投資報備（增資）
申請書、付款請示單、銀行存款支出傳票等影本（原審卷第一三
六頁至第一六四頁），上開似為不利於被告之證據，原判決未說
明何以不足採納之理由，徒於理由欄四、以「被告雖先後任味王
公司副總經理、總經理，且兼任泰國味王公司董事，但係兼職，
能否因此即謂其對味王公司所轉投資之泰國味王公司先後二次之
盈餘轉增資發行新股，應無不知之理，有商榷餘地」，而為有利
被告之認定，亦有判決理由不備之違法。以上，或為檢察官上訴
意旨所指摘，或為本院得依職權調查之事項，應認原判決仍有撤
銷發回更審之原因。
據上論結，應依刑事訴訟法第三百九十七條、第四百零一條，判
決如主文。
中　　華　　民　　國　九十四　年　 十二 　月　　八　　日
                      最高法院刑事第十二庭
                          審判長法官  謝　俊　雄
                                法官  陳　世　雄
                                法官  蘇　振　堂
                                法官  吳　信　銘
                                法官  徐　文　亮
      本件正本證明與原本無異
                                      書  記  官
中　　華　　民　　國　九十四　年　 十二 　月　 十三 　日
                                                      Ｔ
